最高法院刑事裁定　　　　　　　九十六年度台抗字第一三０號
抗　告　人　甲 ○ ○
　　　　　　乙○○○
受 判決 人　丙 ○ ○
上列抗告人等因甲○○自訴受判決人殺人案件，不服台灣高等法
院台南分院中華民國九十六年二月十五日駁回聲請再審之裁定（
九十六年度聲再字第五號），提起抗告，本院裁定如下：
    主  文
抗告駁回。
    理  由
一、抗告人甲○○部分：
本件抗告人甲○○聲請再審意旨略以：「聲請人（指甲○○，下
同）自訴受判決人丙○○殺人案件，經台灣雲林地方法院八十七
年度自字第一號判決無罪，聲請人不服，提起上訴，先後經台灣
高等法院台南分院以八十八年度上訴字第四四一號判決及最高法
院以九十年度台上字第七四０五號判決駁回確定，該判決認定被
害人李宗益與受判決人係駕車出遊單純發生車禍意外身亡，以查
無積極證據證明受判決人犯罪，乃判決無罪確定，惟查：（一）
被害人李宗益之遺體經火化之後，發覺後腦骨有一處不能解釋之
烏黑痕跡，經檢視受傷部位圖，始知後腦部有八×一×一公分之
傷痕一處，而受判決人送醫期間，有時任國大代表之蔡永常及鄉
民代表李彪前往關心，經受判決人告知，當時車上還有元長鄉『
阿其』等共五人，有審判筆錄在卷可按，嗣後其飾詞狡辯聽錯聲
請人之意思，真意係指公司員工有五人等語，當法官要求受判決
人偕同『阿其』出庭，於民國八十七年十二月九日台灣雲林地方
法院訊問時，蕭文其出面具結偽證稱：公司員工有五人，直到
上班過後，受判決人請假沒來，才知道出車禍等語。惟聲請人事
後對於受判決人及蕭文其提出民事損害賠償訴訟事件（台灣雲林
地方法院九十五年度訴字第七五號），經聲請法院向勞工保險局
查證當時全茂纖維有限公司（下稱全茂公司）投保勞工保險之人
數卻僅為三人，而就其中員工程一雄之投保資料觀之，其八十五
年三月九日加保，同月二十日退保，足見縱係短期不固定勞工，
全茂公司亦為其投保勞工保險，受判決人及蕭文其何以刻意編織
公司員工有五人之不實說詞，其實質不外乎係要掩蓋車上乘客係
五人之事實。（二）受判決人於原審審判庭為最後陳述時明白供
稱：「車上坐五人，人不是我殺的。」，聲請人要求書記官記明
筆錄，並要求法官詢問受判決人：「人是誰殺的？」，然因當時
情緒激動，遭法官趕出法庭。惟車上其餘二名乘客何時上車？為
何上車？何時下車等？與李宗益後腦部有八×一×一公分之傷痕
一處的關聯性為何？確有詳加調查之必要，如僅係單純發生車禍
，何以畏懼將另外二人攤在陽光下。又目擊證人陳碧雲乃證述事
發當時李宗益駕車蛇行於逆向車道，惟受判決人始終供稱當時
在車上睡覺等語；自加油站加完油至事故地點僅僅十分多鐘車程
，李宗益駕車蛇行於逆向車道，受判決人仍熟睡，與經驗法則
明顯不符，顯然當時車上已發生強烈拉扯，不論係受判決人殺人
、傷害致死或係教唆犯，另外三人在本案中皆分擔重要工作，難
脫共同侵害李宗益生命權之罪責。（三）系爭車禍發生後，受判
決人並未因昏迷而住進加護病房，有中國醫藥學院附設北港媽祖
醫院出具之證明資料在卷可稽，惟受判決人卻誆稱：因昏迷住進
加護病房云云，以刻意迴避聲請人，警員亦以此為由告稱未製作
筆錄，連現場照片亦僅有四張，聲請人因準備申領保險給付，經
保險公司告知必須準備警詢筆錄，遂向台灣雲林地方法院檢察署
承辦書記官要求影印，書記官請聲請人向水林分駐所影印其留存
之副本，聲請人央請時任雲林縣議會議員之徐忠徹陪同前往，該
所員警答稱筆錄業已送往雲林縣警察局北港分局，聲請人再轉往
北港分局申請，詎該分局竟稱本案尚未製作警詢筆錄，全案充斥
懸疑，令人驚奇；受判決人與李宗益係多年同學，又共同搭車出
遊，其受傷後，人在北港鎮，先誆稱住進加護病房，繼而謊稱
去台北，聲請人僅要求其向李宗益獻上清香一柱即撤回訴訟不願
追究，仍遭其斷然回絕。（四）原確定判決認定被害人枕骨部
挫裂傷八×一×一公分，係因夾在車門框所造成，並因而頭皮撕
裂、枕骨骨折，又因胸部撞擊方向盤，導致兩側胸部挫傷、肋骨
骨折，左下肢挫傷，股骨骨折，推斷並非他殺。惟既認因胸部撞
擊方向盤，導致兩側胸部挫傷、肋骨骨折，則前衝力道已經抵銷
，何以頭部還會遭車門框夾傷骨折﹖且檢驗員邱永田所稱：『一
般來講，因為車禍所受撞擊力造成之挫裂傷，經解剖會發現顱內
出血之位置，在撞擊部位之對側，而一般持鈍器敲擊頭部，出血
位置在受敲擊之處』，如若屬實，則從被害人正面受傷情況觀之
，其僅有右眉部挫裂傷約四×一×一公分，除此之外查無其他可
能之傷痕可以支撐邱永田所稱之車禍撞擊傷理論，然右眉部挫裂
傷四×一×一公分之傷痕係屬橫向，而枕骨部挫裂傷八×一×一
公分卻是縱向，其分屬不同原因所造成顯而易見。（五）聲請人
因發現前開證據，足認受判決人應受有罪之判決，李宗益已沉冤
十年，犯人猶逍遙法外，為此聲請准予再審云云」。原裁定則以
：「聲請人固指摘原確定判決所憑之證物及證言，均有虛偽不實
之情形；惟並未提出其所稱之證據已因偽（變）造或虛偽而經確
定判決，及係因證據不足致使不能開始或續行該刑事訴訟之證明
，核與刑事訴訟法第四百二十條第一項第一款、第二款之規定不
合」；乃駁回甲○○本件再審之聲請。經核於法尚無不合。甲○
○抗告意旨略稱：（一）被害人李宗益非因車禍死亡，甲○○夫
妻因愛子死亡，失去理智，一時未思及應請求公權力查明愛子死
因。（二）事發當日李宗益原在市場幫父母賣魚，係受判決人邀
請始與之一同出遊，有證人黃正坤可證，而受判決人始終未否認
事發當時伊在被害人李宗益車上，則受判決人縱令未直接下手殺
害李宗益，其亦係殺害李宗益之共犯。（三）若殺害李宗益之真
兇，另有其人，則其找受判決人行兇，理應許以重利；其利用受
判決人之妹係被害人前女友之關係，目的應在誤導被害人家人追
查真相；若係受判決人起意殺害被害人，其製造機會令他人行兇
，非無可能。（四）受判決人至少係本案之殺人共犯，其偽證之
行為，更疑有高人指點等語。惟查：為受判決人之不利益聲請再
審，得由管轄法院之檢察官及自訴人為之；但自訴人聲請再審者
，以有刑事訴訟法第四百二十二條第一款規定之情形為限，為該
法第四百二十八條第一項所明定。同法第四百二十二條第一款復
規定：「無罪之判決確定後，有刑事訴訟法第四百二十條第一項
第一款、第二款、第四款或第五款之情形者，為受判決人之不利
益，得聲請再審」。而同法第四百二十條第一項第一款至第三款
及第五款情形之證明，以經判決確定，或其刑事訴訟不能開始或
續行非因證據不足者為限，始得聲請再審，又為同法第四百二十
條第二項所明定。甲○○前揭抗告意旨，既未依據卷內資料具體
指摘原裁定如何違背法令，復與刑事訴訟法第四百二十條第一項
第一、二款及第二項之規定不符，自難認為有理由，應予駁回。
二、抗告人乙○○○部分：
按非當事人對於法院之裁定得提起抗告者，以受裁定者為限。經
查抗告人乙○○○既非原確定判決之自訴人，亦非原裁定之受裁
定者，有台灣雲林地方法院八十七年度自字第一號、台灣高等法
院台南分院八十八年度上訴字第四四一號、本院九十年度台上字
第七四０五號判決影本計三份及原裁定正本乙份在卷可按；對本
件裁定，乙○○○自不在得為抗告之列，其猶對原裁定提起抗告
，自非合法，亦應駁回。
據上論結，應依刑事訴訟法第四百十一條前段、第四百十二條，
裁定如主文。
中　　華　　民　　國　九十六　年　　四　　月　　四　　日
                      最高法院刑事第十一庭
                          審判長法官  林　永　茂
                                法官  洪　文　章
                                法官  蘇　振　堂
                                法官  蕭　仰　歸
                                法官  何　菁　莪
      本件正本證明與原本無異
                                      書  記  官
中　　華　　民　　國　九十六　年　　四　　月　 十一 　日
                                                      G
